【裁判字號】    98,訴,327
【裁判日期】    990818
【裁判案由】    給付代墊款
【裁判全文】
臺灣臺南地方法院民事判決               98年度訴字第327號
原      告  亦慶營造有限公司
法定代理人  賴泰文
訴訟代理人  王正宏律師
被      告  黃進郎
訴訟代理人  林維信律師
複 代理 人  林郁菁
上列當事人間請求給付代墊款事件，經本院於民國99年8月4日言
詞辯論終結，判決如下：
    主  文
被告應給付原告新臺幣捌拾捌萬參仟零伍拾元，及自民國九十八
年三月二十一日起至清償日止，按週年利率百分之五計算之利息
。
原告其餘之訴駁回。
訴訟費用新臺幣肆萬柒仟玖佰貳拾陸元，其中新臺幣玖仟壹佰零
伍元由被告負擔，餘由原告負擔。
本判決原告勝訴部分，於原告以新臺幣貳拾玖萬肆仟參佰伍拾元
為被告供擔保後，得假執行；但被告如以新臺幣捌拾捌萬參仟零
伍拾元為原告供擔保後，得免為假執行。
原告其餘假執行之聲請駁回。
    事實及理由
甲、程序方面：
    按攻擊或防禦方法，除別有規定外，應依訴訟進行之程度，
    於言詞辯論終結前適當時期提出之；當事人意圖延滯訴訟，
    或因重大過失，逾時始行提出攻擊或防禦方法，有礙訴訟之
    終結者，法院得駁回之，民事訴訟法第196條定有明文。查
    被告於本院民國99年8月4日言詞辯論期日，當庭表示欲以本
    院卷第158、159頁之二紙支票所表彰之侵權行為損害賠償債
    權為抵銷之抗辯。惟被告於本院98年7月3日準備程序中業已
    提出上開二紙支票，並據以抗辯兩造間債務曾經會算，迄本
    院言詞辯論終結之日，經歷6次準備程序期日，均未見被告
    就上開二紙支票所表彰之侵權行為損害賠償債權為抵銷之抗
    辯，而該抵銷抗辯亦難認有何於之前審理中無法提出之情況
    ，是被告迄至本院99年8月4日言詞辯論期日始提出此一抗辯
    ，縱認無延滯訴訟之意圖，亦係因重大過失而逾時提出攻擊
    或防禦方法，且有礙訴訟之終結及原告攻擊防禦之權利，揆
    諸前揭規定，自無從准許而應予駁回之，合先敘明。
乙、實體方面：
一、原告主張：
  (一)緣臺南市政府於民國87年11月13日所發包之和順寮農場區
      段徵收工程（下稱和順寮工程），名義上係由原告所承攬
      ，但實質上是由被告及訴外人黃義明、黃國禎、林武慶等
      四名原告之股東負責施做，故和順寮工程承作之盈虧與施
      作費用、稅金等都由渠等四人共同負擔，原告僅單純協助
      行政管理事務，並收取工程費3%之管理費用。嗣因和順寮
      工程發生諸多工程瑕疵之弊端，未依約施作保固工作，且
      因各實際承作人所交付之發票涉及虛設行號，而遭國稅局
      罰款、補稅，甚至有數件因和順寮工程所衍生之訴訟案件
      ，均係由原告代墊費用進行補修工程、繳納稅款、罰款、
      支付訴訟費用及律師費用，所代墊之費用共計為新臺幣（
      下同）4,732, 025元，其項目及金額則詳如附表所示；並
      有下列三份由被告所簽署之文件可作為請求被告返還代墊
      款之依據：
      (1)92年11月13日之同意書：
        此一同意書可證明有關和順寮工程之工程款應先支付原
        告應得之工程管理費、已支出款項、尚須支出之工程費
        及因本工程所產生之營業稅及營所稅。是以，原告自得
        請求被告返還因保固工程代為雇工而支出之費用及有關
        營業稅或營所稅之相關支出。
      (2)94年9月10日之切結書：
        此一切結書係記載有關黃鼎營造有限公司負責人黃清雄
        之10,000,000元債權、以及原告與佐邦企業行訴訟過程
        中所支出之費用及若敗訴之賠償，均須由和順寮工程款
        中優先支付。故原告自得請求被告返還原告與佐邦企業
        行訴訟過程中所支出之律師費及裁判費。
      (3)97年9月7日之切結書
        有關原告公司之各項代墊款及稅務款等，兩造應會同會
        帳，依照實支實付原則辦理。
      原告前已向被告請求給付代墊款，惟被告迄今未能付款，
      爰依上開契約之法律關係提起本訴，請求被告返還原告為
      其代墊之款項。
  (二)對被告抗辯之陳述：兩造雖有開過協調會議，但並無會算
      之過程，只有當時參與之證人郭仲進單方面認為代墊款項
      不應由被告負擔。
  (三)爰聲明：(一)被告應給付原告4,732,025元，及自起訴狀繕
      本送達翌日起至清償日止，按年息百分之五計算之利息。
      (二)願供擔保請准宣告假執行。
二、被告則以：
  (一)依原告所提出之94年9月10日切結書文義觀之，被告僅係
      同意「黃鼎營造有限公司負責人黃清雄所借貸資金計新臺
      幣壹仟萬元」、「佐邦企業行訴訟過程中若敗訴所請求之
      帳款計新臺幣貳仟伍佰伍拾玖萬陸仟捌佰捌拾玖元」及「
      （佐邦案）上訴訟過程中所產生的費用」等三項費用，由
      和順寮工程所入之款項優先支付，係指「如原告有錢，可
      優先清償佐邦企業行款項」之意，並非同意上開三項費用
      由被告負責支付，蓋被告負責施作部分與佐邦企業行負責
      部分毫無牽連，焉有承擔佐邦企業行所負債務之理；而和
      順寮工程之工程款均由發包單位即臺南市政府撥付原告，
      原告自可自受領之工程款內優先扣抵支付上開三項款項後
      ，再支付其他費用，該切結書僅是約定付款之順序，無法
      解釋為被告有給付上開三項費用之義務。且所謂「訴訟過
      程中所產生之費用」，應只限裁判費、證人旅費等訴訟費
      用，因民事案件並非需由律師強制代理，故不包含律師費
      。
  (二)依97年9月7日切結書第一、二點之文義，可知該切結書第
      一點並非承繼92年11月13日之同意書，而係就新發生之事
      項為切結，僅是依上開同意書之匯款方式辦理工程保固金
      之匯款方式而已。故原告主張伊已支付92年11月13日同意
      書之費用、被告應依97年9月7日切結書返還云云，自屬無
      據。況兩造確有將5,000,000元現金寄放於訴外人陳東興
      處，上開切結書僅是在約定該5,000,000元歸屬問題及兩
      造之結算義務，然陳東興因原告法定代理人賴泰文向其表
      示已代墊超過5,000,000元，故將該5,000,000元交予賴泰
      文，嗣被告知悉後質問陳東興，陳東興始會同兩造及訴外
      人何昌龍、郭仲進等人，於陳東興處會帳。會帳結果係認
      賴泰文已無款可領，賴泰文始開立票號AA0000000至AA000
      0000、到期日依序分別為98年3月31日、同年4月30 日、
      同年5月31日，面額分別為2,000,000、1,000,000及2,000
      ,000元之支票3紙交付被告。其中票號AA0000000、面額1,
      000,000元支票則因被告需用現金，乃當場持向訴外人施
      文龍調借現金，其餘兩張支票經提示後則均未兌現，衡諸
      經驗法則，倘如被告確有積欠原告款項，則原告之法定代
      理人又何必開立上開支票予被告？益徵係賴泰文積欠被告
      票款而非被告積欠原告款項，原告之訴顯無理由。
  (三)又97年9月7日切結書第四點雖載有「若有因股東或其關係
      人所交付之統一發票為虛項行號，經國稅局予以裁罰者，
      由各該股東或關係人負責稅款及罰款之繳付。」等文句，
      然本件原告主張相關違章案件之違規憑證均非被告或被告
      之關係人所提出，被告自無「負責繳付該份稅款及罰款」
      之義務。
  (四)又原告提出之原證一號、八號、九號及十號等單據、收據
      ，均與被告無關，不能證明原告為被告代墊給付之事實，
      被告自無庸向原告為任何給付，詳敘如下：
    1.原告提出之原證八各單據，無法得知其費用支出用途，是
      原告宣稱此係和順寮補修工程支出云云，自屬無稽；況和
      順寮工程已領取工程保固金，足見和順寮工程已完成保固
      ，而該工程保固及收尾均由被告施作，原告自無另為被告
      支付補修工程費用之情。縱令原告宣稱此係支出和順寮補
      修工程為真，然因原告於和順寮工程中亦自行承包多起工
      程，自不能證明上開單據係為「和順寮農場區段徵收公共
      工程」而支出。
    2.又原證九之各單據，係原告漏報94年度營業所得稅之補稅
      繳款通知書及執不實單據核銷之罰款處分書，並無其主張
      「稅務遲延利息」之相關憑證，原告亦自承因收取協助行
      政管理事務而收取工程費3%之管理費用，顯見稅款申報係
      原告之責任，其申報不實之補稅與罰款，不能轉嫁由被告
      承擔。故上開款項之支出，係原告自行申報94年稅務疏失
      之補稅及處罰，與被告無關。
    3.至於原告所主張之律師費、裁判費及顧問費中，部分係原
      告行事作風惹人非議，而遭其他訴外人提告刑民事訴訟，
      或其自行委託訴外人佐邦企業行辦理之工程案件，與被告
      無涉。
    4.另原告本於行政事務管理而應負擔之營業稅申報等庶務支
      出，應由原告自行負擔，亦與被告無關。
  (五)並聲明：(一)原告之訴駁回，(二)如受不利判決，願供擔保請
      准宣告免為假執行。
三、兩造不爭執事項
  (一)原告公司承攬臺南市政府所發包之和順寮工程，並於87年
      11月13日簽訂本院卷第62頁至67頁之工程合約。被告則為
      和順寮工程部分工程之實際施作人之一。
  (二)對原告提出之92年11月13日同意書（本院卷第59頁）、94
      年9月10日切結書（本院卷第60頁）、97年9月7日切結書
      （本院卷第61頁）及本院卷第105至137頁之單據，形式上
      之真正不爭執。
  (三)臺南市政府於97年間發放與原告公司之系爭工程保固金42
      ,614,897元，其中37,614,897元由被告領取，其餘500 萬
      元經兩造同意寄放在訴外人陳東興處。
  (四)原告公司法定代理人賴泰文曾開立票號AA0000000、AA000
      0000號、到期日依序分別為98年3月31日、同年5月31日，
      面額均為2,000,000元，並均由陳東興、施文龍背書之2紙
      支票予被告。經被告提示後均遭退票（本院卷第158、159
      頁）。
四、本件原告執上開不爭執事項(一)所列之92年11月13日同意書
    、94年9月10日切結書及97年9月7日切結書，主張被告有給
    付如附表所示之(一)補修工程費用504,307元、(二)罰款及補稅
    3,070,472元、(三)律師費用、裁判費及顧問費1,502,086元等
    款項之義務，故應將原告為之代墊之款項返還原告，惟經被
    告否認，並以前開情詞置辯。是本件兩造之爭點厥為：原告
    所提出之三紙文書可否作為請求被告給付上開款項之依據？
    原告所得請求之金額為何？爰分敘得心證之理由如下
  (一)按解釋意思表示，應探求當事人之真意，不得拘泥於所用
      之辭句，民法第98條定有明文。又解釋契約，固須探求當
      事人立約時之真意，不能拘泥於契約之文字，但契約文字
      業已表示當事人真意，無須別事探求者，即不得反捨契約
      文字而更為曲解（最高法院17年上字第1118號判例參照）
      。解釋當事人之契約，應以當事人立約當時之真意為準，
      而真意何在，又應以過去事實及其他一切證據資料為斷定
      之標準，不能拘泥文字致失真意（最高法院39年台上字第
      1053號判例參照），先予敘明。
  (二)經查：
    1.92年11月13日同意書記載：「茲因共同承作台南市政府『
      台南市和順寮農場區段徵收公共工程』，對於取得台南市
      府撥發該工程之相關款項，同意如下方式處理：一、上開
      款項之提領，應由亦慶營造有限公司派代表與承作人股東
      委託人『卓世勇』共同提領，並於當日存入『亦慶營造有
      限公司負責人賴泰文』與『卓世勇』兩人……所設立之『
      共同帳戶』……二、上開帳戶之金額應於存入三日後，由
      承作人代表及股東會賬決議後，提出相關支出憑證資料，
      依序優先發放『亦慶營造有限公司』應得之工程管理費、
      已支出款項（如附件）、尚需支付工程費，再發放因承作
      人所承作之工程與上開金額有關之工程款，再發放其他款
      項（將來所產生之營業稅及營所稅，上述款項俟工程保留
      款撥放後優先處理）。……」，稽其文義，僅係約定台南
      縣政府將來所發給之和順寮工程款如何領取、存放及分配
      ，並無足以認定被告有同意支付補修工程費用、罰款、稅
      款、律師費用、裁判費及顧問費之意思，是原告執此同意
      書請求被告給付上開款項，即非有據，不應准許。
    2.被告簽立之94年9月10日切結書則記載：「切結人黃進郎
      同意由『台南市和順寮農場區段徵收公共工程』所入之款
      項優先支付『黃鼎營造有限公司』負責人黃清雄所借貸資
      金計新臺幣壹仟萬元整；及『佐邦企業行』訴訟過程中若
      敗訴所請求之帳款計新臺幣貳仟伍佰伍拾玖萬陸仟捌佰捌
      拾玖元整，另加上訴訟過程中所產生的費用。恐空口說無
      憑，特立此書，以資證明。此致亦慶營造有限公司。」等
      文句。雖未直接表明「被告願支付佐邦工程行訴訟敗訴之
      求償金額及訴訟過程中所產生之費用」，惟查：訴外人佐
      邦企業行前本於其與原告間關於和順寮工程中土方及土方
      處理工程契約，訴請原告給付25,596,898元之工程款，經
      本院於96年3月21日以94年度建字第32號給付工程款事件
      為佐邦企業行全部勝訴之判決，判命原告應給付佐邦企業
      行25,596,898元及自94年9月6日（即起訴狀繕本送達翌日
      ）起至清償日止，按週年利率百分之五計算之利息，此有
      上開給付工程款事件判決影本1份在卷可參（見本院卷第
      249至259頁）；參諸兩造簽立上開94年9月10日切結書時
      ，正為原告甫接獲佐邦企業行起訴狀之時點；且上開切結
      書中記載「…『佐邦企業行』訴訟過程中若敗訴所請求之
      帳款計新臺幣貳仟伍佰伍拾玖萬陸仟捌佰捌拾玖元整…」
      等文字，足認上開切結書後段之文字，應係兩造為處理與
      佐邦企業行間之前開訴訟（下稱佐邦企業行土方工程案）
      所訂定。復查和順寮工程係以原告之名義投標、承攬，而
      被告則為其中部分工程之實際承作人等情，為兩造所不爭
      執，則因原告始為和順寮工程承攬契約之當事人，故台南
      市政府給付工程款之對象自為原告，被告等和順寮工程之
      實際承作人，均需先俟台南市政府將工程款發放與原告後
      ，始得本於渠等與原告間之內部關係，自原告處領取應得
      之工程款，此觀92年11月13日同意書、97年9月7日切結書
      內容即明。綜據上述立約當時之情形可知，上開切結書中
      所論及之「和順寮工程所入款項」，應指被告依內部合夥
      關係可向原告領取之工程款，否則當無需被告以切結書同
      意工程款用途之理。是以，上開切結書之真意應為：「同
      意原告以被告應自和順寮工程工程款中分得之款項，與向
      『黃鼎營造有限公司』負責人黃清雄所借貸之10,000
      ,000元、『佐邦企業行』訴訟過程中若敗訴所請求之帳款
      22,596,898元及訴訟過程中所產生的費用相抵銷」。被告
      既願以其原可取得之工程款給付佐邦企業行土方工程案訴
      訟中所生之費用，足見其已同意負擔此項費用，從而，原
      告據此切結書請求被告給付其因「佐邦企業行土方工程案
      」所支出之訴訟費用部分，應屬可採。被告辯稱上開切結
      書內容係指「如原告有錢，可優先清償佐邦企業行款項」
      云云，即屬無據，不足採憑。
    3.97年9月7日切結書則記載：「就『台南市和順寮農場區段
      徵收公共工程』之工程保固金的領支，切結如下：一、前
      開工程保固金，依照92.11.13同意書之約定，先行將保固
      金款項新台幣4261萬4897元，匯入日盛銀行之共同帳戶。
      …二、經合夥執行人暨承作人會帳後，因工程收尾、驗收
      保固及保固收尾均由黃進郎負責施作，故同意其中3761萬
      4897元由黃進郎股東領取。其餘新台幣伍佰萬元，保留於
      陳東興處作為支付亦慶公司之各項代墊款、稅務款等之用
      ，並依實支實付原則於與承作人代表黃進郎會帳後處理。
      …」，並經兩造及訴外人陳東興簽署。依該切結書第二點
      之文義，僅能認為兩造係約定42,614,897元保固金中之37
      ,614,897元由被告領取，至於所餘500萬元則交由陳東興
      保管，再視兩造會帳結果決定該500萬元之歸屬。尚無法
      從中得出「被告有義務給付補修工程費用、罰款、稅款律
      師費用、裁判費及顧問費等款項」之結論。從而，原告自
      不得執此切結書作為請求被告給付上開款項之依據。
    4.綜上，足認被告依上開94年9月10日切結書之約定，負有
      給付原告於「佐邦企業行土方工程案」訴訟過程中所產生
      費用之義務；至於原告另執92年11月13日同意書、97年9
      月7日切結書作為請求被告給付補修工程費用、罰款、稅
      款律師費用、裁判費及顧問費，均非可採。
  (三)原告所得請求被告給付之金額，分述如下：
    1.被告依上開94年9月10日切結書之約定，負有給付「佐邦
      企業行土方工程案」訴訟過程中所產生費用之義務，業如
      前述。惟關於「訴訟過程中所產生費用」之範圍為何，於
      上開切結書中並無明定，自仍應探求契約當事人之真意而
      為解釋。按提起民事訴訟應繳納裁判費，此為起訴必備之
      程式，又證人之日費、旅費為進行訴訟之必要費用，其項
      目及標準均由司法院定之，是裁判費及證人日、旅費，自
      屬訴訟過程中所產生之費用。又我國民事訴訟法雖僅於第
      三審上訴採律師強制代理主義，並將第三審律師之酬金作
      為訴訟費用之一部，此觀民事訴訟法第466條之1、第466
      條之3規定即明。然就一般人之通念觀察，於訴訟中產生
      律師酬金之支出，亦屬常態，況上開「佐邦企業行土方工
      程案」事涉25,596,898元之鉅額工程款，對當事人權益影
      響甚大，兩造對於需聘請具法律專業之律師以協助其進行
      訴訟乙情，應均有認識，是原告因「佐邦企業行土方工程
      案」所支出之律師酬金，亦應包含於上開切結書「訴訟過
      程中所產生費用」之範圍，始符兩造於定約時之真意。被
      告雖以民事訴訟不以律師代理為必要，故律師酬金不應列
      入訴訟費用等語為辯。惟第按我國民事訴訟法，僅於第三
      審上訴採律師強制代理主義，並將第三審律師之酬金作為
      訴訟費用之一部，然私人間就「訴訟費用」之約定，自無
      需受民事訴訟法之拘束，是被告所辯，尚不足採。從而，
      本件原告於「佐邦企業行土方工程案」訴訟過程中所支出
      之費用為：
      (1)裁判費711,840元（即附表第三項第6、7小項）：對「
        佐邦企業行土方工程案」上訴第二審及第三審之裁判費
        各355,920元，此有郵政匯票、臺灣高等法院臺南分院
        自行收納款項收據影本各1紙在卷可證（見本院卷第124
        、137頁）。
      (2)證人葉春郎之旅費878元（即附表第三項第11小項）：
        此有臺灣高等法院自行收納款項收據影本1紙可證（見
        本院卷第136頁）。另自「佐邦企業行土方工程案」之
        第三審判決即最高法院98年度台上字第1787號判決、及
        更一審判決即臺灣高等法院臺南分院98年度建上更(一)字
        第4號判決中（見本院卷第276至288頁），均提及證人
        葉春郎曾於第二審即臺灣高等法院臺南分院96年度建上
        字第8號給付工程款事件審理時出庭作證乙情，亦可為
        佐證。惟上開收據所載金額僅有878元，與原告主張之
        1,414元不符，自應以收據所載金額為準。
      (3)律師酬金170,332元（即附表第三項第7小項）：即原告
        於「佐邦企業行土方工程案」因委任林國明律師、王正
        宏律師、林金宗律師等三位律師所支出之酬金，依卷附
        請款回條單2紙、轉帳傳票、匯款回條聯（見本院卷第
        125至127頁）所載金額，共計為170,332元（均含執行
        業務所得10%）。
      (4)原告另主張其為「佐邦企業行土方工程案」支出會計顧
        問費75,000元（即附表第三項第8小項），並提出請款
        回條單影本2紙為證，然該2紙回條單僅有金額之記載，
        並未記載支出之項目及原因，所加總之金額亦與原告所
        請不符，自無足採憑，故此項費用，要難准許。
    2.至於原告所請求之(一)補修工程費用504,307元及(二)罰款及
      補稅3,070,472元部分（即附表第一、二項所列項目），
      均乏請求之依據，已如前述，自無從准許；原告另依94年
      9月10日切結書，請求被告給付原告因植栽工程另與佐邦
      企業行間、及因和順寮工程與其他股東間衍生民、刑事案
      件之訴訟費用（即附表第三項第1至5、第8至10小項），
      惟被告依94年9月10日切結書所負之給付義務範圍，僅限
      於因「佐邦企業行土方工程案」訴訟過程中所生之費用，
      亦已敘明如前，故其此部分之請求，即無理由，不應准許
      。
    3.從而，原告所得請求被告給付之金額為883,050元（即於
      「佐邦企業行土方工程案」訴訟過程中所支出之費用，計
      算式：711,840＋878＋170,332＝883,050）。被告雖以陳
      東興已將500萬元交與原告，且依兩造會算之結果，被告
      已無需給付原告任何款項云云置辯，並舉證人郭仲進及原
      告公司負責人賴泰文所簽發之二紙支票為證。惟據證人郭
      仲進證稱：伊沒有和被告去核算，只有打電話與賴泰文交
      涉，說工程款應該給被告，不應該扣500萬元等語，並不
      能證明兩造確有達成被告無需給付代墊款與原告之合意；
      又取得票據之可能原因容有多端，不能僅以被告持有二紙
      原告公司負責人所開立之支票，即遽以推斷原告已自陳東
      興處取得500萬元或被告並未積欠原告款項之事實。被告
      復未能舉出其他證據以實其說，自無從為有利被告之認定
      。
五、綜上所述，原告依上開三紙同意書、切結書之約定，請求被
    告給付883,050元，及自起訴狀繕本送達翌日即98年3月21
    日起至清償日止，按週年利率百分之五計算之利息，為有理
    由，應予准許，逾此範圍之請求，為無理由，應予駁回。
六、本件原告勝訴部分，兩造分別陳明願供擔保請准宣告假執行
    或免為假執行，核均無不合，爰分別酌定相當之擔保金額准
    許之；至原告敗訴部分，其假執行聲請即失所附麗，應併予
    駁回。
七、又法院為終局判決時，應依職權為訴訟費用之裁判，民事訴
    訟法第87條第1項定有明文。查本件原告起訴訴訟標的金額
    為4,732,025元，應徵第一審裁判費為47,926元，此外別無
    其他訴訟費用之支出，故本件之訴訟費用額確定為47,326
    元，本院酌量兩造訴訟勝敗之情形，爰確定訴訟費用之負擔
    如主文第三項所示。
八、本件事證已臻明確，兩造其餘攻擊防禦方法及舉證，核與判
    決結果無影響，爰不一一論述，附此敘明。
九、據上論結，本件原告之訴為一部有理由，一部無理由，依民
    事訴訟法第79條、第87條第1項、第390條第2項、第392條第
    2項，判決如主文。
中    華    民    國    99    年     8     月    18   日
                  民事第三庭   審判長法  官  杭起鶴
                                     法  官  王獻楠
                                     法  官  張玉萱
以上正本證明與原本無異。
如對本判決上訴，須於判決送達後20日內向本院提出上訴狀。如
委任律師提起上訴者，應一併繳納上訴審裁判費。
中    華    民    國    99    年    8     月    20    日
                                     書記官  張晶瑩
附表：
第一項、修補工程費用明細：
┌──┬──────────┬─────┬───────────┬───┐
│項次│補修工程費用項目    │  金額    │證物編號              │ 備考 │
├──┼──────────┼─────┼───────────┼───┤
│  1 │和順寮缺失水泥塊及泥│   6,300  │原證8號之1            │      │
│    │土搬運─伽藍公司    │          │                      │      │
├──┼──────────┼─────┼───────────┼───┤
│  2 │和順寮之挖廢棄土、級│   7,088  │原證8號之2            │      │
│    │配堆高─金獅公司    │          │                      │      │
├──┼──────────┼─────┼───────────┼───┤
│  3 │和順寮缺失補修工資  │   2,000  │原證8號之3            │      │
├──┼──────────┼─────┼───────────┼───┤
│  4 │和順寮水路補修─粗工│     244  │原證8號之4            │      │
├──┼──────────┼─────┼───────────┼───┤
│  5 │長江企業行pc─120 水│    5,250 │原證8號之5            │      │
│    │路修整              │          │                      │      │
├──┼──────────┼─────┼───────────┼───┤
│  6 │和順寮─保固路障清運│    6,300 │原證8號之6            │      │
│    │（山貓及卡車）      │          │                      │      │
├──┼──────────┼─────┼───────────┼───┤
│  7 │和順寮─保固路障    │    1,300 │原證8號之7            │      │
│    │（粗工8h）          │          │                      │      │
├──┼──────────┼─────┼───────────┼───┤
│  8 │和順寮污水管維修組模│   47,250 │原證8號之8            │      │
│    │─良豪              │          │                      │      │
├──┼──────────┼─────┼───────────┼───┤
│  9 │和順寮─吳明家      │  400,000 │原證8號之9            │      │
├──┼──────────┼─────┼───────────┼───┤
│ 10 │和順寮步道磚整修─劉│   12,000 │原證8號之10           │      │
│    │陶宏                │          │                      │      │
├──┼──────────┼─────┼───────────┼───┤
│ 11 │和順寮步道磚整修─劉│   16,000 │原證8號之11           │      │
│    │陶宏（石明輝）      │          │                      │      │
├──┼──────────┼─────┼───────────┼───┤
│ 12 │與業主文件往來支出  │      575 │                      │      │
├──┴──────────┼─────┼───────────┼───┤
│   小計                   │   504,307│                      │      │
└─────────────┴─────┴───────────┴───┘
第二項、（國稅局）罰款及補稅明細：
┌──┬──────────┬─────┬───────────┬───┐
│項次│罰款及補稅項目      │  金額    │證物編號、頁碼        │ 備考 │
├──┼──────────┼─────┼───────────┼───┤
│  1 │因和順寮案國稅局核定│2,142,402 │原證9 號之1           │      │
│    │補稅                │          │                      │      │
├──┼──────────┼─────┼───────────┼───┤
│  2 │和順寮案因股東持不實│  786,500 │原證9號之2            │      │
│    │發票申報遭罰款      │          │                      │      │
├──┼──────────┼─────┼───────────┼───┤
│  3 │稅務遲延利息        │  141,570 │                      │      │
├──┴──────────┼─────┼───────────┼───┤
│   小計                   │3,070,472 │                      │      │
└─────────────┴─────┴───────────┴───┘
第三項、律師費用、裁判費及顧問費明細：
┌──┬──────────┬─────┬───────────┬───┐
│項次│費用項目            │  金額    │證物編號、頁碼        │ 備考 │
├──┼──────────┼─────┼───────────┼───┤
│  1 │因股東黃義明所衍生之│  100,000 │原證10號之1           │      │
│    │和順寮刑事案件律師費│          │                      │      │
├──┼──────────┼─────┼───────────┼───┤
│  2 │股東林武慶以五環公司│   50,000 │原證10號之2           │      │
│    │就和順寮工程案民事一│          │                      │      │
│    │審起訴案之律師費    │          │                      │      │
├──┼──────────┼─────┼───────────┼───┤
│  3 │股東林武慶因和順寮工│   45,000 │原證10號之3           │      │
│    │程之股東分配款以背信│          │                      │      │
│    │提起刑事告訴案之律師│          │                      │      │
│    │費                  │          │                      │      │
├──┼──────────┼─────┼───────────┼───┤
│  4 │因股東林武慶以五環公│   60,000 │原證10號之4           │      │
│    │司就和順寮工程案民事│          │                      │      │
│    │起訴在二審之律師費  │          │                      │      │
├──┼──────────┼─────┼───────────┼───┤
│  5 │佐邦公司就和順寮工程│  110,000 │原證10號之5           │      │
│    │案以植栽工程款起訴第│          │                      │      │
│    │一審之律師費        │          │                      │      │
├──┼──────────┼─────┼───────────┼───┤
│  6 │對佐邦公司土方工程款│  355,920 │原證10號之6           │      │
│    │上訴第二審之裁判費  │          │                      │      │
├──┼──────────┼─────┼───────────┼───┤
│  7 │對佐邦公司土方工程款│  170,332 │原證10號之7           │      │
│    │案之第二審律師費    │          │                      │      │
├──┼──────────┼─────┼───────────┼───┤
│  8 │因佐邦公司土方工程案│   75,000 │原證10號之8 、        │      │
│    │委託會計顧問費      │          │                      │      │
├──┼──────────┼─────┼───────────┼───┤
│  9 │和順寮營業稅案件復查│  128,500 │原證10號之9           │      │
│    │費用及稅務顧問費    │          │                      │      │
├──┼──────────┼─────┼───────────┼───┤
│ 10 │和順寮營業稅案件聲請│   50,000 │原證10號之10          │      │
│    │大法官會議解釋律師費│          │                      │      │
│    │用                  │          │                      │      │
├──┼──────────┼─────┼───────────┼───┤
│ 11 │訴訟過程中之證人旅費│    1,414 │原證10號之11          │      │
├──┼──────────┼─────┼───────────┼───┤
│ 12 │對佐邦公司土方工程款│  355,920 │原證10號之12          │      │
│    │案上訴第三審之裁判費│          │                      │      │
├──┴──────────┼─────┼───────────┼───┤
│   小計                   │1,502,086 │                      │      │
└─────────────┴─────┴───────────┴───┘

司法院資訊處製作；財團法人民間司法改革基金會備份。
